【裁判字號】    95,中簡上,27
【裁判日期】    950303
【裁判案由】    詐欺
【裁判全文】
臺灣臺中地方法院刑事判決            95年度中簡上字第27號
上  訴  人
即  被  告  戊○○
輔  佐  人  丁○○
上列被告因詐欺案件，不服本院臺中簡易庭九十四年度中簡字第
二九五六號中華民國九十四年十二月五日第一審簡易判決（聲請
簡易判決處刑案號：臺灣臺中地方法院檢察署九十四年度偵字第
一五八四九號），提起上訴，本院管轄之第二審合議庭判決如下
：
    主    文
上訴駁回。
    犯罪事實
一、戊○○可預見金融機構帳戶係個人理財之重要工具，且關係
    個人財產、信用之表徵，如交予他人使用，有被供作財產犯
    罪用途之可能，其竟仍基於幫助綽號「旺哥」之真實姓名年
    籍不詳之成年男子及其所屬詐欺集團成員詐欺取財之不確定
    故意，於民國九十四年二、三月間某日，在不詳地點，將其
    所有於九十三年九月二日，在臺中市○○區○○路四段三三
    三號之臺北富邦商業銀行（下稱臺北富邦銀行）北臺中分行
    ，以自己名義開立帳號000000000000號存款帳
    戶之存摺、金融卡（含密碼）交予「旺哥」使用。而「旺哥
    」於取得戊○○交付之存摺、金融卡後，即與其所屬之犯罪
    集團成員基於意圖為自己不法所有之犯意聯絡，於九十四年
    三月十四日十四時五十五分許，由自稱存保中心張國清之成
    年男子，撥打乙○○在宜蘭縣羅東鎮住處之電話號碼，向乙○○佯稱其所有之現金卡遭盜領，須持金融卡至自動櫃員機
    變更密碼，乙○○不疑有詐，於同日十五時十九分許，在宜
    蘭縣羅東鎮○○路六九號之羅東郵局設置之自動櫃員機，依
    指示以其華南銀行存款帳戶（帳號00000000000
    0）之金融卡操作變更密碼程序（實則為操作轉帳作業），
    致乙○○所有該帳戶內之存款遭轉帳新臺幣（下同）九萬九
    千九百八十三元至戊○○之上開帳戶，乙○○始知受騙，報
    警而查知上情。
二、案經乙○○訴由臺中市警察局第五分局報告臺灣臺中地方法
    院檢察署檢察官偵查後聲請以簡易判決處刑。
    理    由
一、訊據被告戊○○固坦承其將臺北富邦銀行北臺中分行帳戶之
    存摺、金融卡 (含密碼）交予一名綽號「旺哥」之不詳姓名
    年籍成年男子之事實，惟矢口否認有何幫助詐欺取財之犯行
    ，辯稱：伊亦為被害人，伊於九十四年一月間，為人來電詐
    騙，陸續五次，合計七萬八千五百九十六元 (分別為每次轉
    帳六千元、六千三百八十三元、一萬二千二百十三元、二萬
    四千元、三萬元），最後一次即九十四年二月十七日遭詐騙
    三萬元之當日，其告知伊先前之操作有誤，欲與伊碰面，親
    自教導伊操作，以便把先前匯出之金額轉回，伊遂與其相約
    在中國信託銀行，由其在外以手機教伊操作，待操作完畢，
    其即要伊查看是否有三筆小額金額匯入，又稱其公司系統斷
    訊，需再準備一本銀行帳戶，伊遂依其指示回家拿取本案之
    臺北富邦銀行之存摺、提款卡，交予其，其即又向伊陳稱欲
    至附近超商之自動櫃員機操作，將錢匯回伊帳戶，伊則在原
    地等候，約十分鐘左右，伊過去看，即未見其人，伊為人詐
    騙一事，有在九十四年二月一日、同年二月十八日曾分別向
    犁份派出所、協和派出所報案，後來因伊認為已經二次報案
    ，有警察追查將可破案，且逢學校開學忙碌，臺北富邦銀行
    帳戶存款亦不及百元，故延至九十四年三月中旬，方向臺北
    富邦銀行北臺中分行辦理掛失，是伊所有之前開臺北富邦銀
    行帳戶之存摺、提款卡，係為人所詐騙，伊無幫助詐欺集團
    ，詐欺他人錢財之犯意云云。
(一)、證人乙○○於九十四年三月十四日十四時五十五分許，在其
    宜蘭縣羅東鎮住處，接獲自稱存保中心張國清之男子電話，
    向乙○○佯稱其所有之現金卡遭盜領，須持金融卡至自動櫃
    員機變更密碼，乙○○不疑有詐，於同日十五時十九分許，
    在羅東郵局設置之自動櫃員機，以其華南銀行存款帳戶（帳
    號000000000000號）之金融卡操作變更密碼程
    序（實則為操作轉帳作業），致乙○○所有該帳戶內之存款
    遭轉帳九萬九千九百八十三元至被告之上開帳戶等情，業據
    證人乙○○證述在卷，並有證人乙○○華南銀行存摺內頁影
    本一紙、郵局ＡＴＭ轉帳明細一紙、被告臺北富邦銀行開戶
    基本資料及往來明細表及臺北富邦銀行客戶存提紀錄單各一
    份（臺中市警察局第五分局0000000000號刑事案
    件偵查卷第九至十二頁）等在卷可稽，堪可認定。承上可知
    ，被告交付予他人之臺北富邦銀行北臺中分行帳號0000
    00000000號帳戶確係為詐欺集團成員供作詐欺取財
    之匯款帳戶使用。
(二)、被告雖以前揭詞情置辯。查被告供稱其於中國信託銀行之帳
    戶（帳號：000000000000號），連續於九十四
    年一月二十八日起至九十四年二月十七日止為詐欺集團詐騙
    五次合計七萬餘元等情，有被告遭詐騙後分別於九十四年二
    月一日、同年二月十八日向犁份派出所、協和派出所報案，
    製作之警詢筆錄二份、臺中縣警察受理刑事案件報案三聯單
    二紙等在卷可參，雖堪認定。惟按詐欺集團往往係隨機選擇
    對象，透過電話與被害者連絡，取得被害人之信任，而以自
    動櫃員機、電話理財或臨櫃轉帳之方式詐取被害人財物，若
    被害人不為所動，隨即放棄，而另尋目標，且為避免為被害
    者知悉其身分，為警查獲，進而使其集團瓦解，通常亦不會
    與被害者見面，使其身分曝光。是以，依被告所述，該詐欺
    集團成員與其見面前已向被告詐騙達四次之多，遂行時間逾
    半月之久，該成員豈有不擔心被告已認知該騙局，而報警埋
    伏，反與被告相約見面之理；又依被告所述該成員詐得三萬
    元後，並未離去，反而再向其詐取本案之臺北富邦銀行帳戶
    ，其即回家取出前開帳戶交予該人，惟一般而言詐欺集團多
    以收購帳戶之方式取得帳戶，故該人是否於詐取三萬元後，
    仍滯留於現場達一小時 (被告供承與該人碰見至離開約一小
    時，本院卷第七三頁），捨其等得以刊登廣告收購帳戶等較
    小風險，取得供犯罪所用之帳戶之手段不用，而甘冒被告離
    去後，帶同員警前來之風險，僅為取得詐取後可能為被告發
    覺，並即報警掛失止付，而無法使用之帳戶之理。準此，縱
    認被告確曾有被詐欺取財七萬餘元之事實，然該詐欺集團成
    員是否可能僅為圖三萬元及詐取對其等用處不大之帳戶，而
    置其可能為警查獲之風險不顧而與被告見面？職是，被告所
    辯曾與詐欺集團成員見面，且前開臺北富邦銀行帳戶亦為詐
    騙集團成員詐取一節是否詳實，即有進一步查證之必要。然
    被告自承九十四年二月十七日為人詐騙三萬元及前開臺北富
    邦銀行帳戶，而其於翌日報警，衡情其心情應已平復，當可
    詳細陳述遭騙之過程，惟被告卻僅向員警陳述遭人詐騙金錢
    ，但對於曾與詐欺歹徒見面，前後長達一小時，且其所有之
    另一臺北富邦銀行帳戶亦為該人所詐取等之重要線索，均未
    向員警陳述，此觀被告於九十四年二月十八日於臺中市警察
    局第六分局協和派出所製作之前開警詢筆錄自明（臺中市警
    察局第五分局0000000000號卷第二四至二五頁）
    ，是被告所述其臺北富邦銀行帳戶為詐欺集團成員所詐取乙
    節，是否屬實，要非無疑。再者，被告自承係於九十四年二
    月十七日晚間為詐騙集團成員詐取前開臺北富邦銀行存摺，
    但被告於九十四年三月七日向臺北富邦銀行辦理該帳戶之存
    摺、印鑑掛失手續時，喪失日期及緣由欄卻係填載「九十四
    年一月一日搬家」等語，顯與被告所述九十四年二月十七日
    遭詐取云云不符，此有臺北富邦銀行北臺中分行九十五年二
    月三日北富銀北中市第○○二一號函所檢附之被告九十四年
    三月七日書面辦理掛失印鑑及存摺業務之相關申請書附卷可
    參（本院卷第四八至五四頁），嗣經本院於審理時提示前開
    臺北富邦銀行北臺中分行之掛失申請書後，被告又陳稱其確
    實於九十四年一月一日搬家時存摺、印章、皮包均被偷走，
    而於九十四年一月初曾掛失一次云云（本院卷第七十頁），
    惟依前開向臺北富邦銀行北臺中分行函詢之結果，被告僅於
    九十四年三月七日辦理書面掛失，喪失原因為「九十四年一
    月一日搬家」，故被告前開所述九十四年一月初曾辦理掛失
    云云，即與前開書證不符，且苟如被告所述存摺於九十四年
    一月一日喪失，而依前開書證所示，被告係於九十四年三月
    七日方辦理掛失，則被告如何在九十四年二月十七日遭詐欺
    集團成員詐騙前開已喪失之存摺？是被告所辯反覆又自相矛
    盾，且與前開事證不符。另證人甲○○雖於本院審理時證述
    被告於九十四年二月下旬左右，曾告訴其說，其在九十四年
    二月十七日晚間七、八點左右借被告的二萬元，與被告自己
    的錢，合計三萬元，均為詐騙集團所詐騙，且被告之前開臺
    北富邦銀行存摺、提款卡亦被騙走云云（本院卷第六三、六
    五、六六頁），惟證人甲○○前開證言係聽聞被告所轉述，
    並未親見被告遭詐騙前開存摺、提款卡之過程，應屬傳聞，
    而無證據能力，自不得作為本案判斷之基礎。苟證人甲○○
    前開證言，係在於證明，被告確曾向其陳述前開內容之言詞
    ，雖非不得作為證據，惟被告自承其三萬元，係於九十四年
    二月十七日十八時五十四分經詐騙匯出，惟依證人甲○○前
    開所述，其係於九十四年二月十七日二十或二十一時借款予
    被告（本院卷第六五、六八頁），核與被告前開中信商銀帳
    戶於九十四年二月十七日二十一時十一分、十三分確有合計
    二萬元現金，以自動存款機存入被告前開帳戶之紀錄相符，
    此有中信商銀九十五年二月十日中信銀集作0000000
    00000號卷所檢附之被告帳戶之歷史交易查詢報表，附
    卷可憑（本院卷第三九至四三頁），承上可知，證人甲○○
    借款予被告，係在被告受詐騙之後，何以被告卻向證人甲○○陳稱，證人甲○○借其之二萬元亦遭詐騙。故被告向證人
    甲○○陳述之前開話語內容，顯有所隱瞞，亦有不實，自亦
    不得為被告有利之認定。準此，被告前開所辯其所有之臺北
    富邦銀行帳戶與詐欺集團成員見面後，為詐欺集團成員所騙
    取云云，應屬無據。另按詐欺集團為確保其詐欺之犯罪所得
    ，其所使用供被害人匯入款項之帳戶，衡情必定是其能掌控
    之帳戶，以確保其能順利提領受詐欺者匯入之款項，故其等
    經常以買受或租用之方式以取得帳戶，豈有可能以詐騙之方
    式向被告詐取存摺、提款卡，而使其花費心力詐欺所得之款
    項，陷於隨時可能為被告申請掛失止付而無法取得之危險，
    而被告既供承前開帳戶係其交付予「旺哥」之人，已足以推
    知被告所有之前開臺北富邦銀行帳戶存摺及提款卡應係經被
    告同意而提供給「旺哥」之人使用。
(三)、又金融機構之帳戶為個人理財之工具，為便利大眾使用此一
    理財工具，以資活絡資金供需，對於申請開設金融帳戶並無
    設有任何特殊之限制，一般民眾皆能自由申請開戶，並得同
    時在不同金融機構申請多數存款帳戶使用，乃眾所周知之事
    實，依一般人之社會生活經驗，倘係經由合法管道之收入或
    支出，其於金融帳戶之存放及提領，本可自行向金融行庫開
    立帳戶後使用，殊無大費周章使用他人帳戶之必要，況且近
    來類如刮刮樂、退稅轉帳、現金卡遭盜刷等詐騙案件層出不
    窮，詐騙集團多利用人頭帳戶做為出入帳戶，不僅廣為媒體
    所披載，亦經政府一再宣導提醒注意，尤以現今各地金融機
    構所設自動提款機莫不設定轉帳之警示畫面，或張貼警示標
    語，促請使用大眾注意，衡諸目前社會以電視、報紙甚至網
    路等管道流通資訊之普及程度，以及使用自動提款機從事提
    款、轉帳交易之頻繁，苟見有陌生人不思以自己名義申請開
    立帳戶，反而向不特定人蒐集或收購他人之金融機構帳戶使
    用，帳戶所有人焉能安心將其帳戶交付收購帳戶之人，而絲
    毫未加懷疑其收購帳戶之目的即在於詐取他人財物？而被告
    既預見詐騙集團多以蒐集他人帳戶供作詐騙被害人匯款之犯
    罪工具，卻將其所開立之前開郵局帳戶存摺、金融卡連同密
    碼交予「旺哥」之成年男子，由此顯見被告對於自稱「旺哥
    」之男子係將該帳戶用以實施詐欺犯行，當可預見，且其對
    於該男子利用其帳戶向人詐取財物，並無違背其本意，是被
    告主觀上應具有幫助他人詐取財物之不法犯意甚明。本件事
    證明確，被告犯行應堪認定。
二、查本件上開「旺哥」之不詳姓名年籍之成年男子與其所屬之
    詐欺集團成員，基於為自己不法所有之犯意聯絡，以上開之
    方式為詐術，使證人乙○○陷於錯誤，而將本人之財物交付
    ，該成年人及其所屬犯罪集團成員所為，自均係犯刑法第三
    百三十九條第一項詐欺取財罪。被告將其上開臺北富邦銀行
    帳戶存摺、金融卡及連同密碼交給「旺哥」之成年男子，供
    其等詐騙財物所用，顯係基於幫助「旺哥」男子及其所屬集
    團詐欺取財之犯意，且其所為提供前開銀行帳戶之行為屬刑
    法詐欺取財罪構成要件以外之行為，其既以幫助該成年人等
    犯罪之意思而參與犯罪構成要件以外之行為，核其所為，係
    犯刑法第三十條第一項、第三百三十九條第一項之幫助詐欺
    取財罪。又被告所犯係刑法第三十條第一項、第三百三十九
    條第一項之幫助詐欺取財罪，業如前述，應依同法第三十條
    第二項之規定減輕其刑。本案經本院審理結果，認第一審判
    決之認事用法均無不當，且審酌被告犯罪之手段係提供帳戶
    一份予詐欺集團成員所用，雖否認犯罪，惟念及亦曾遭詐欺
    集團詐騙，應係不甘被騙始為本案犯行，且目前又係大學學
    生等一切情狀，認第一審判決被告有期徒刑三月，如易科罰
    金，以三百元折算一日，緩刑三年之量刑亦甚妥適，應予維
    持。被告之上訴理由略以，其臺北富邦銀行之帳戶存摺係為
    人所騙取，其無幫助該詐欺集團之故意云云，惟查，被告具
    幫助詐欺取財之犯意及犯行已如前述，被告猶執前詞，尚難
    採信，是其上訴無理由，應予駁回。
據上論斷，應依刑事訴訟法第四百五十五條之一第三項、第三百
六十八條，判決如主文。
本案經檢察官丙○○到庭執行職務。
中    華    民    國    95    年    3    月     3    日
                  刑事第十四庭  審判長法  官  楊真明
                                      法  官  陳  葳
                                      法  官  劉逸成
上正本證明與原本無異。
不得上訴。
                                      書記官  謝惠雯
中    華    民    國    95    年    3     月    3     日
附錄論罪科刑法條中華民國刑法第339條 (普通詐欺罪)
意圖為自己或第三人不法之所有，以詐術使人將本人或第三人之
物交付者，處五年以下有期徒刑、拘役或科或併科一千元以下罰
金。
以前項方法得財產上不法之利益或使第三人得之者，亦同。
前二項之未遂犯罰之。


司法院資訊處製作；財團法人民間司法改革基金會備份。
